最高法院刑事判決　　　　　　一○○年度台上字第三四四二號
上　訴　人　台灣高等法院高雄分院檢察署檢察官
被　　　告　陳碧芬
上列上訴人因被告違反毒品危害防制條例案件，不服台灣高等法
院高雄分院中華民國一○○年三月三十一日第二審判決（九十九
年度上訴字第二○七八號，起訴案號：台灣高雄地方法院檢察署
九十八年度偵字第三一二四八、三四一一六號），提起上訴，本
院判決如下：
    主  文
原判決關於陳碧芬被訴販賣第一級毒品無罪部分撤銷，發回台灣
高等法院高雄分院。
    理  由
本件原判決係以公訴意旨略稱：被告陳碧芬基於販賣第一級毒品
海洛因犯意，於民國九十八年十月十六日十九時許，由孫維隆以
00 00000000號行動電話撥打被告所有0000000000 號行動電話聯
絡後，雙方約在高雄市○○區○○街三七○之一號「上豪汽車旅
館」一二○號房間交易，經被告以新台幣（下同）一千二百元代
價，販賣海洛因一包（驗後淨重0.057 公克）予孫維隆。迄同日
二十時五分許，經警在該汽車旅館房間查獲，扣得原判決附表一
編號1 、附表二、三所示之物，因認被告涉犯毒品危害防制條例
第四條第一項販賣第一級毒品罪嫌。經審理結果，認為不能證明
被告有該被訴犯行，因而撤銷第一審就該部分所為科刑之判決，
改判諭知被告無罪。固非無見。
惟查：(一)原判決理由係以證人孫維隆於偵查中證稱伊係在被警查
獲之前，拿一千二百元向被告購買海洛因一小包，伊離開汽車旅
館後即被在下面等待之警方查獲，警方隨即進入該汽車旅館內查
獲被告等語，依此，倘孫維隆確實交付被告一千二百元現金向其
購買海洛因，而其尚未離開汽車旅館即經警查獲，該款當仍在被
告身上，則其身上應該至少有二張百元現鈔，而據被告所述，其
經警查獲時身上現金為一萬六千一百元，並經警扣案，其中僅有
一張百元現鈔，此業據原審法官於審理時勘驗屬實，因認孫維隆
上開所證，與事實不符，乃執之為諭知被告此被訴部分無罪判決
之主要論據。然被告於查獲翌日（即九十八年十月十七日）經警
移送檢察官訊問時，已坦承渠於查獲當日身上攜帶現金有八萬多
元，檢察官並當庭以該現金疑為犯罪所得，而諭知應予扣押（見
三一二四八號偵卷第五十三、五十八頁）。此似徵被告經警查獲
時其身上現金不祇一萬六千一百元，卷附台灣高雄地方法院檢察
署扣押物品清單上記載現金一萬六千一百元，與此並不相符。究
竟被告經警查獲時身上所攜現金數額若干？不無疑竇。事關孫維
隆上開偵查中證言憑信性之判斷，自有詳察必要。原審對此未進
一步查明，遽以上情，將孫維隆偵查中不利之供證摒棄不採，為
有利被告之判斷，尚嫌速斷，而有應於審判期日調查之證據未予
調查之違法。(二)證人吳國身於偵查中供稱案發當時，伊在該汽車
旅館與被告、蕭一偉同處一室，當時尚有一年輕人在房內向被告
拿「安仔」，係透明的，像冰塊，是安非他命等語（見三四一一
六號偵卷第三十三頁），雖所稱被告係拿安非他命予該年輕人，
然觀諸孫維隆於偵查、第一審法院審理時到庭結證，除一再供稱
當日確在該汽車旅館一二○號房內向被告購買一包海洛因外，渠
於偵查中且稱查獲當日蕭一偉與被告發現警方前來，伊與蕭某到
一樓，蕭某將其推出門外，伊購買該包海洛因就掉到車子下方，
經警查扣，於第一審審理時亦稱查獲當日警方在該汽車旅館一樓
車庫發現該包海洛因係被告拿給伊等語，而該包查獲之白色粉末
確含海洛因成分，亦經高雄市立凱旋醫院鑑驗無誤（見三一二四
八號偵卷第五十九、一○一頁、一審訴字卷第五十九頁）。則吳
國身上開所證被告係拿安非他命予該年輕人，或係對其交付之物
有所誤認，不無可能。然由其供證及警方確在查獲地點扣得該包
海洛因，是否足以佐證孫維隆上開偵、審中所為證言之憑信性，
非無斟酌餘地。原判決未就此卷證相互勾稽判斷，僅以吳國身上
開所證，係指被告交付該年輕人安非他命，非海洛因，即執之為
有利被告之認定，亦嫌速斷。以上，或係檢察官上訴意旨所指摘
，或為本院得依職權調查之事項，應認原判決關於被告被訴販賣
第一級毒品無罪部分有撤銷發回更審之原因。
據上論結，應依刑事訴訟法第三百九十七條、第四百零一條，判
決如主文。
中    華    民    國  一○○  年    六    月  二十三  日
                      最高法院刑事第十庭
                          審判長法官  黃  一  鑫  
                                法官  張  春  福  
                                法官  林  勤  純  
                                法官  陳  國  文  
                                法官  宋  明  中  
本件正本證明與原本無異
                                      書  記  官  
中    華    民    國  一○○  年    六    月   三十   日
                                                      v